臺灣板橋地方法院刑事判決             100年度訴字第1826號
公  訴  人  臺灣板橋地方法院檢察署檢察官
被      告  蔡昀宏
上列被告因違反毒品危害防制條例案件，經檢察官提起公訴（10
0 年度毒偵字第3933、4240號），被告於準備程序進行中先就被
訴事實為有罪之陳述，經告知簡式審判程序之旨，並聽取當事人
之意見後，本院合議庭裁定由受命法官獨任進行簡式審判程序，
茲判決如下：
    主  文
蔡昀宏施用第二級毒品，累犯，處有期徒刑陸月；又施用第一級
毒品，累犯，處有期徒刑捌月；又施用第二級毒品，累犯，處有
期徒刑陸月。應執行有期徒刑壹年陸月。
    事  實
一、蔡昀宏曾違犯毒品危害防制條例、兒童及少年性交易防制條
    例及詐欺等案件，其中於：民國（下同）90年間，因施用
    第二級毒品案件，經本院少年法庭以90年度少調字第1466號
    裁定送觀察、勒戒後，認無繼續施用毒品之傾向，於90年10
    月26日觀察、勒戒執行完畢釋放，復經本院以90年度少調字
    第1466號裁定不付審理確定；91年間，因施用第二級毒品
    案件，經本院裁定送觀察、勒戒後，亦認無繼續施用毒品之
    傾向，於93年5 月12日觀察、勒戒執行完畢釋放，並由臺灣
    板橋地方法院檢察署檢察官以93年度毒偵緝字第172 號為不
    起訴處分確定；93年間，因施用第二級毒品案件，經國防
    部南部地方軍事法院以93年度和審字第502 號判處有期徒刑
    5 月確定，於94年3 月9 日易科罰金執行完畢；96年間，
    因違反兒童及少年性交易防制條例案件，經本院以96年度簡
    字第4858號判處有期徒刑4 月確定；96年間，又因施用第
    二級毒品案件，經本院以96年度簡字第5879號判處有期徒刑
    6 月確定；97年間，因詐欺案件，經本院以97年度簡字第
    406 號判處有期徒刑4 月確定，嗣上開案所判處之刑
    ，經本院以97年度聲字第1383號刑事裁定應執行刑為有期徒
    刑1 年1 月確定，於96年10月26日入監接續執行，於97年11
    月2 日縮刑期滿執行完畢；98年間，又因施用第二級毒品
    案件，經本院以98年度易字第2352號判處有期徒刑5 月確定
    ，於98年12月29日入監執行，於99年5 月28日縮刑期滿執行
    完畢（於本案構成累犯）。
二、詎蔡昀宏猶不知悔改，於上開觀察勒戒執行完畢釋放後5 年
    內再犯上揭施用毒品案件經法院判處罪刑確定後，另基於施
    用第一級毒品海洛因及第二級毒品甲基安非他命之犯意，分
    別於：100 年4 月13日19時許，在其位於新北市○○區○
    ○街74 巷3號2 樓，以將第二級毒品甲基安非他命置入玻璃
    球吸食器內再燃燒吸食其所產生煙氣之方式，施用第二級毒
    品甲基安非他命1 次，嗣於100 年4 月16日凌晨0 時52分許
    ，蔡昀宏因係毒品列管人口，赴警局經警採尿送驗後，呈甲
    基安非他命類陽性反應，而查悉上情；100 年5 月6 日15
    時許，在上址（起訴書誤載為「在不詳處所」），以將第一
    級毒品海洛因摻入香菸內再燃燒吸食其所產生煙霧之方式，
    施用第一級毒品海洛因1 次；100 年5 月6 日17時許，在
    上址，以將第二級毒品甲基安非他命置入玻璃球吸食器內再
    燃燒吸食其所產生煙氣之方式，施用第二級毒品甲基安非他
    命1 次，嗣於100 年5 月6 日19時30分許，因蔡昀宏另案為
    警在新北市○○區○○路與復興路口緝獲，經採集其尿液檢
    體送驗，其鑑驗結果呈嗎啡、甲基安非他命類陽性反應，而
    查悉上情。
三、案經新北市政府警察局中和第二分局及臺北市政府警察局大
    同分局報請臺灣板橋地方法院檢察署檢察官偵查起訴，再經
    本院合議庭裁定進行簡式審判程序審理。
    理  由
一、按本件被告蔡昀宏所犯為死刑、無期徒刑、最輕本刑為3 年
    以上有期徒刑以外之罪，其於準備程序進行中先就被訴事實
    為有罪之陳述，經告知簡式審判程序之旨，並聽取公訴人、
    被告之意見後，本院合議庭認宜由受命法官獨任進行簡式審
    判程序，爰依刑事訴訟法第273 條之1 第1 項規定，裁定進
    行簡式審判程序，合先敘明。
二、上揭犯罪事實，業據被告坦承不諱，且其於100 年4 月16日
    0 時52分許及100 年5 月6 日20時許，在新北市政府警察局
    中和第二分局積穗派出所、臺北市政府警察局大同分局民族
    路派出所所採集之尿液檢體，分別經送請臺灣檢驗科技股份
    有限公司、臺灣尖端先進生技醫藥股份有限公司遞以EIA 酵
    素免疫分析法初驗、GC/MS 氣相層析質譜儀法複驗結果，確
    分別呈安非他命類、嗎啡類及安非他命類陽性反應，此有新
    北市政府警察中和第二分局查獲違反毒品危害防制條例案件
    犯嫌代碼對照表、臺灣檢驗科技股份有限公司濫用藥物檢驗
    報告、臺灣尖端先進生技醫藥股份有限公司濫用藥物檢驗報
    告、臺北市政府警察局偵辦毒品案件尿液檢體委驗單各1 份
    及勘察採證同意書2 份在卷可稽，堪信被告上開自白確與事
    實相符。綜上所述，本案事證已臻明確，被告犯行洵堪認。
三、毒品危害防制條例於92年7 月9 日修正公布，自93年1 月9
    日起生效施行，其中第20條、第23條將施用毒品之刑事處遇
    程序，區分為「初犯」及「5 年內再犯」、「5 年後再犯」
    ，依其立法理由之說明：「初犯」，經觀察、勒戒或強制戒
    治後，應為不起訴處分或不付審理之裁定；經觀察、勒戒或
    強制戒治執行完畢釋放後，「5 年內再犯」者，因其再犯率
    甚高，原實施之觀察、勒戒及強制戒治既已無法收其實效，
    爰依法追訴或裁定交付審理，至於經觀察、勒戒或強制戒治
    執行完畢釋放後，「5 年後再犯」者，前所實施之觀察、勒
    戒或強制戒治已足以遮斷其施用毒品之毒癮，為期自新及協
    助其斷除毒癮，仍適用「初犯」規定，先經觀察、勒戒或強
    制戒治之程序；從而依修正後之規定，僅限於「初犯」及「
    5 年後再犯」2 種情形，始應先經觀察、勒戒或強制戒治程
    序，倘被告於5 年內已再犯施用毒品案件，經依法追訴處罰
    ，縱其第3 次（或第3 次以上）涉犯施用毒品案件之時間，
    在其初犯經觀察、勒戒或強制戒治執行完畢釋放5 年以後，
    仍不合於「5 年後再犯」之規定，且因已於「5 年內再犯」
    ，顯見其再犯率甚高，原實施觀察、勒戒或強制戒治，無法
    收其實效，即應依該條例第10條處罰，有最高法院95年5 月
    9 日95年度第7 次刑事庭會議決定意旨可資參照。本件被告
    前於90年間，因施用第二級毒品案件，經本院少年法庭以90
    年度少調字第1466號裁定送觀察、勒戒後，認無繼續施用毒
    品之傾向，於90年10月26日觀察、勒戒執行完畢釋放，復經
    本院以90年度少調字第1466號裁定不付審理確定；復於91年
    間，因施用第二級毒品案件，經本院裁定送觀察、勒戒後，
    亦認無繼續施用毒品之傾向，於93年5 月12日觀察、勒戒執
    行完畢釋放，並由臺灣板橋地方法院檢察署檢察官以93年度
    毒偵緝字第172 號為不起訴處分確定；又於93年間，因施用
    第二級毒品案件，經國防部南部地方軍事法院以93年度和審
    字第502 號判處有期徒刑5 月確定，於94年3 月9 日易科罰
    金執行完畢等節，有臺灣高等法院被告前案紀錄表及刑案資
    料查註紀錄表各1 份在卷足憑，足見被告於其首次觀察勒戒
    執行完畢釋放後5 年內，已再犯施用毒品罪而經法院判處罪
    刑確定，就本件而言，並不合於「5 年後再犯」之規定，且
    因已於「5 年內再犯」，顯見其再犯率甚高，原實施之觀察
    勒戒已無法收其實效，自應依毒品危害防制條例第10條規定
    處罰。綜上所述，本案事證已臻明確，被告犯行洵堪認。
四、查海洛因、甲基安非他命分屬毒品危害防制條例第2 條第2
    項第1 款、第2 款所定之第一級毒品及第二級毒品。核被告
    所為，係犯毒品危害防制條例第10條第2 項之施用第二級毒
    品罪、同條第1 項之施用第一級毒品罪及同條第2 項之施用
    第二級毒品罪；其施用前持有第一級毒品海洛因及第二級毒
    品甲基安非他命之低度行為，均分別為其施用之高度行為所
    吸收，不另論罪；至其所犯上開3 罪間，犯意各別，行為互
    殊，應分論併罰。查被告先前有事實欄一所載之有期徒刑科
    刑暨執行完畢情形，有臺灣高等法院被告前案紀錄表在卷可
    查，其於前案有期徒刑執行完畢後5 年內，故意再犯本案有
    期徒刑以上之3 罪，均為累犯，應分別依刑法第47條第1 項
    規定加重其刑。爰審酌被告前經觀察勒戒及刑之執行完畢後
    ，猶另萌施用毒品犯意，再犯本罪，顯見其戒除毒癮之意志
    薄弱，且未衷心悛悔，漠視法令之禁制，恣意濫用毒品，其
    行可訾，惟尚知坦承犯行，兼衡其施用毒品之種類、期間、
    次數、動機、目的、手段等一切情狀，分別量處如主文所示
    之刑，並定其應執行之刑，以資懲儆。又如犯罪事實欄二所
    載之香菸及玻璃球吸食器，雖係被告持以犯本案所用之物，
    惟本院衡酌該物品並未扣案，且被告於準備程序中陳明業已
    丟棄滅失，爰不予宣告沒收，附此敘明。
據上論斷，應依刑事訴訟法第273 條之1 第1 項、第299 條第1
項前段，毒品危害防制條例第10條第1 項、第2 項、第23條第2
項，刑法第11條前段、第47條第1 項前段、第51條第5 款，判決
如主文。
本案經檢察官朱俊銘到庭執行職務。
中    華    民    國   100    年    8     月    31    日
                  刑事第二庭  法  官  王屏夏
上列正本證明與原本無異。
如不服本判決，應於判決送達後10日內敘明上訴理由，向本院提
出上訴狀 (應附繕本) ，上訴於臺灣高等法院。其未敘述上訴理
由者，應於上訴期間屆滿後20日內向本院補提理由書「切勿逕送
上級法院」。
                              書記官  林進煌
中    華    民    國   100    年    8     月    31    日
附錄本案論罪科刑法條全文：
毒品危害防制條例第10條
施用第一級毒品者，處 6 月以上 5 年以下有期徒刑。
施用第二級毒品者，處 3 年以下有期徒刑。
